【裁判字號】    90,上更(一),28
【裁判日期】    900320
【裁判案由】    毒品危害防制條例
【裁判全文】
臺灣高等法院臺南分院刑事判決              九十年度上更(一)字第二八號   Ｃ
      上  訴  人
      即  被  告  乙  ○  ○
      指定辯護人  本院公設辯護人丙○○
      上  訴  人
      即  被  告  甲  ○  ○
      選任辯護人  陳  琪  苗
右上訴人因毒品危害防制條例案件，不服臺灣臺南地方法院八十八年度訴字第九五二
號中華民國八十九年三月六日第一審判決（起訴案號：臺灣臺南地方法院檢察署八十
八年度偵字第二三三０號，併辦案號：八十九年偵字第八一三九號），提起上訴，經
判決後由最高法院第一次發回更審，本院判決如左：
      主      文
原判決撤銷。
乙○○共同連續販賣第二級毒品，累犯，處有期徒刑拾年，併科罰金新台幣壹拾萬元
，罰金如易服勞役，以新台幣玖佰元即銀元佰元折算壹日。販賣毒品所得新台幣壹
萬捌仟元整沒收，如全部或一部不能沒收時，以其財產抵償之。扣案之安非他命壹大
包（含袋重參拾肆點壹壹零壹公克）、參拾參小包（含袋重柒拾陸點壹陸零陸公克）
、壹大包（含袋重拾玖點零壹貳零公克）及大塑膠袋肆個內含安非他命殘渣（含袋重
陸點壹貳玖貳公克），均沒收銷燬之。扣案之電子磅秤貳台及分裝袋陸拾陸個，均沒
收。
林坤共同連續非法販賣化學合成麻醉藥品，累犯，處有期徒刑捌年。扣案之電子磅
秤乙台，沒收。
      事      實
一、乙○○前於民國 (下同）八十五年間，因賭博罪經原審法院判處有期徒刑六月確
    定，於八十六年四月八日執行完畢；甲○○前於八十一年間，因犯麻藥罪，經原
    審法院判處有期徒刑六月確定，於八十二年二月十八日易科罰金執行完畢。二人
    共同基於意圖營利及販賣第二級毒品安非他命之概括犯意聯絡，自八十六年十二
    月間起至八十七年一月底止，連續多次向林宏明（另案審理）購入大量第二級毒
    品安非他命後，在台南縣官田鄉隆本村三二三之二號乙○○所經營之「五二０電
    動遊藝場」，以該遊藝場內0000000、0000000電話或以0000
    000000之行動電話作為販售安非他命之聯絡工具，使用「糖」、「甜的」
    、「鹹的」、「東西」、「車」、「那個」等暗語代表毒品，連續販賣安非他命
    與綽號「勇仔」、「順仔」、黃淑燕、謝國賓等人施用，其中乙○○並於八十七
    年元月間某日在上址以新台幣六千元之價格販賣安非他命一包與謝國賓（另案審
    理），甲○○則於上開時間內借住許某之遊藝場，與乙○○基於共同販賣安非他
    命之概括犯意聯絡，連續多次為許某接聽購買毒品者之電話，將他人欲購買安非
    他命之意思轉告乙○○，或介紹他人向許某購買毒品安非他命成交，以取得乙○
    ○免費提供其於通緝期間藏匿於五二０遊藝場及免費提供甲○○安非他命吸食之
    利益。嗣於八十七年元月二十六日經警在「五二０電動遊藝場」查獲，扣得分裝
    毒品用之電子磅秤一台。
二、乙○○於本案刻仍在法院審理中，仍不知悔改，復承前意圖營利之概括犯意，自
    八十九年五月初起，至八十九年六月三十日十八時止，先後連續六次以每小包二
    千元之價格在其住宅或佳里鎮上吉將遊藝場所將安非他命售予陳明芳（另案審理
    ），嗣陳明芳經警查獲始供出上情，乃於八十九年七月七日下午由陳明芳帶同查
    緝人員至乙○○常出入場所探視，後再至乙○○住處外勘查，確定乙○○未外出
    ，乃由陳明芳打乙○○0000000000號行動電話取得聯絡後，經乙○○指定於佳里
    鑽石年華ＫＴＶ前停車場交易，再隨乙○○所駕HL－8480號自小客車，確定乙○
    ○往佳里鎮，始趨前趕到鑽石年華ＫＴＶ旁小巷守候，不久乙○○果駕車抵達停
    於停車場（未熄火），惟顧及當時下雨，且警力無法防堵乙○○駕車掙脫逃逸，
    如驟然採取行動取締，將衍生不可預期之反抗，乃待乙○○駕車離去，於同日下
    午五時三十分許抵台南縣佳里鎮○○路四三八號（上吉將遊藝場）前，停車後進
    入打電玩警察始進入盤查，並依據乙○○身上之車輛鑰匙順利開啟車門，隨即自
    右後腳踏墊及駕駛椅座下，起出安非他命一大包（含袋重三十四點一一０一公克
    ）、三十三小包（含袋重七十六點一六０六公克）及吸食工具、酒精燈等物，復
    於八十九年七月七日下午六時三十分，帶同乙○○至台南縣佳里鎮佳化里佳里興
    一五○號其住處逕行搜索，又起出並扣得安非他命一大包（含袋重十九點０一二
    ０公克）、大塑膠袋四個內含安非他命殘渣（含袋重六點一二九二公克）、電子
    磅秤乙台及分裝袋六十六個等物。
三、案經台南縣警察局麻豆分局報請台灣台南地方法院檢察署檢察官偵查起訴及移送
    併辦。
      理      由
一、訊據上訴人即被告乙○○、甲○○，均矢口否認有販賣安非他命之犯行，被告乙
    ○○辯稱：甲○○於警偵訊時固證稱我有從事販賣安非他命。惟其於原審法院及
    鈞院已證述因其懷疑我密報陷害他，所以故意誣指我有販賣之行為，足見其警偵
    訊之供證不實。又證人林宏明於警訊固證稱曾販賣安非他命予我，惟並無任何積
    極證據足以證明我已將之轉售、或於販入之初即有販出之意圖，是自不得僅憑單
    純購買之事實，即認我有何販賣之行為。再者，警方於上吉將遊藝場前LH－8484
    80號自小客車上所起出之安毒，係我於查獲前甫自鑽石年華ＫＴＶ前停車場購得
    ，另住處所起出之分裝工具（電子磅秤、分裝袋），則係綽號『泰仔』友人所寄
    放，陳明芳指證向我購買安非他命，惟據其警訊供稱自民國（下同）八十九年五
    月初起開始購買，卻於偵查中證稱係自八十九年四、五月間起，時間上已有矛盾
    。但那時候我們時常在一起打麻將，我有拿安非他命給他吸用，但多少次我已不
    記得。八十九年七月七日下午由陳明芳在警察指示下打行動電話給我說他當時很
    需要安非他命要向我拿，不是要向我買，我因剛好開車去附近修理，就順便拿過
    去。雖我於同日下午六時卅分許在台南縣佳里鎮○○路四三八號上吉將遊藝場，
    被查獲非法持有安非他命，又於台南縣佳里鎮佳化里佳里興一五○號住處搜獲上
    開安非他命，惟當時我與陳明芳並無交易行為，上開安非他命係要供自己吸用，
    因價格昂貴，我買時均有過磅，所以才有電子磅秤云云。另被告許坤迪則辯稱：
    我去「五二０電動遊藝場」係純粹消費，因我被通緝，乙○○不可能讓我住在那
    裡。我並無幫乙○○接聽購買毒品者之電話，或將他人欲購買安非他命之意思轉
    告乙○○，或介紹他人向許某購買毒品安非他命。又我確有去向林宏明買過二次
    安非他命，且證人林宏明於警偵訊中僅證述我曾向其購買過安非他命，並未提及
    我購買後有否轉賣他人，是以證人林宏明之證詞顯無法證明我有販賣安非他命之
    行為，又我於警偵訊中雖有自承代朋友購買安非他命，或介紹朋友向乙○○購買
    ，但並未有轉賣或從中獲利之情事，亦無法據此證明我有販賣安非他命之行為。
    我因懷疑乙○○向警方密報，為了報復，所以向警察亂說乙○○有販賣之行為云
    云。經查：
（一）被告乙○○、甲○○均曾向證人林宏明購買安非他命，每次三千五百元至四萬
      元不等，業據被告乙○○、甲○○於警訊或偵查中自承不諱（見麻警刑字第０
      七一四號警卷第二頁反面、第五頁及八十八年度偵字第二三三０號八十七年五
      月二十二日訊問筆錄），並經證人林宏明於警偵訊中作證屬實（見上開警卷第
      七頁正面及八十八年度偵字第二三三０號八十七年五月二十二日訊問筆錄），
      嗣證人林宏明於原審審理中雖改稱僅賣給甲○○二次，每次三萬元，沒賣給乙
      ○○，顯係事後迴護被告乙○○之詞，尚無足取。再查，被告甲○○於警訊中
      供稱：我向乙○○調貨交給要我幫忙購買安毒的「順仔」：：：等人，我在「
      五二０遊藝場」幫忙看店，有朋友要安毒時，我幫忙介紹，所以乙○○願意提
      供安毒給我吸食等語（見同上警卷第五頁正面）；又於偵查中復自承：有一些
      朋友問我有沒有那東西，我自己沒有，我知道乙○○有在賣，我就幫他們問乙
      ○○，因我通緝期間住乙○○那裡，我承認有那些電話 (即監聽譯文之電話）
      ，我有看過乙○○在賣安非他命，賣給「順仔」、「勇仔」等人等語 (見上開
      偵查卷八十七年五月二十二日訊問筆錄），足徵被告乙○○、甲○○二人有共
      同販賣第二級毒品安非他命之犯意聯絡至明。至被告甲○○嗣翻異前詞而供稱
      ：我係在通緝中進入乙○○經營之「五二○遊藝場」時為警逮捕，又因前一日
      我見到有刑警找乙○○說話，因此懷疑是遭乙○○出賣，加以其妻懷孕九個月
      即將臨盆，心中百般牽掛並萌生不滿，乃於麻豆分局破獲乙○○等人涉嫌毒品
      案件到看守所訊問時，誣指曾為乙○○調貨，交予順仔、瑤瑤、風仔等人，實
      為不滿乙○○，在懷疑之下所為不實之陳述云云，無非係事後畏事故為迴護被
      告乙○○之虛詞，不足採信。再酌以證人黃淑燕於警訊中供稱：謝國賓所吸食
      安非他命都是向乙○○買的，謝國賓於八十七年一月間在我居住的地方打電話
      向乙○○購買安非他命六千元，販賣安毒給謝國賓之乙○○是「五二０遊藝場
      」之老闆，其並當場指認，現在在分局接偵訊之乙○○就是販賣安毒給謝國賓
      之人等語。另證人謝國賓於原審法院審理中雖否認黃淑燕之言，然查謝國賓原
      為被告乙○○之員工，其所言難免偏頗迴護被告，其所言復與監聽內容事實顯
      不相符，尚非可取，應認證人黃淑燕證述為可取。
（二）台南縣麻豆分局於八十七年一月二十六日至被告乙○○經營之五二０遊藝場搜
      索，並逮捕其內之吸用安非他命之陳美麗、王雅君、張雅芳、許慧芳等人時，
      乙○○即通知蔡明宏前去為其辦理交保，並要蔡明宏將結果告訴他，並擬將全
      部責任都推給「勇仔」、「坤仔」等人，連磅秤都推給他們等情（見上開警卷
      第五十四頁正面），此有監聽譯文在卷及證人蔡明宏於警訊中之陳述足參，是
      被告乙○○若果如其於原審法院審理中所稱，其早已不再經營五二０遊藝場，
      且未販賣安非他命云云，則其何須於他人經營之遊藝場遭搜索後，急於打探消
      息，委託蔡明宏為遭逮捕之吸毒者辦理交保等事宜，顯不合乎常情，故知其上
      述所辯，顯屬虛偽，不足採信。又搜索五二０遊藝場之員警方宏溢到庭證稱：
      扣案之電子秤是在該店二樓電器箱找到的，監聽時有聽到毒品藏在該處等語（
      見原審卷第一０二頁），亦有監聽譯文及電子秤一個扣案可資佐證，益徵被告
      乙○○、甲○○確有販賣安非他命之犯行。至於證人即警員林勝郎雖證稱電子
      秤係在一女子之機車上搜到的，但自認實際詳情已記不清楚（見原審卷第一二
      ０頁正面），是則，自以能明確記述當時現場情況，且有監聽譯文為證之證人
      方宏溢之上開證詞較合實情，應足採信。
（三）被告確有販賣安非他命予陳明芳乙節，業經證人陳明芳於警偵訊中指認並供證
      不移，雖證人陳明芳在警訊時供稱伊八十九年五月初起向被告乙○○購買安非
      他命等語，而於偵查中則供稱：係於八十九年四、五月間向被告乙○○購買安
      非他命等語，就購買之時間有些微出入，惟證人陳明芳於警訊時既陳明購買安
      非他命之詳細時間已記不清楚等語（見麻警刑字第五０三一號警卷第二頁），
      則尚難以此遂謂其所證述買賣安非他命乙節不實。且被告陳稱與證人陳明芳夙
      無仇隙，則證人陳明芳應無予以誣指之理。再者，扣案之安非他命一大包（含
      袋重三十四點一一０一公克）、三十三小包（含袋重七十六點一六０六公克）
      及安非他命一大包（含袋重十九點０一二０公克）、大塑膠袋四個內含安非他
      命殘渣（含袋重六點一二九二公克），經送長榮管理學院檢驗結果均含有甲基
      安非他命成分，有該院八十九年九月六日八九長管毒字第二九一三號附卷可按
      （見上訴卷第一一五頁）。況上開安非他命之數量不貲，衡情顯非僅供一己吸
      食之量。此外，復有扣案之分裝工具等物附卷可為佐證。堪認被告確有販賣安
      非他命予陳明芳無訛。
（四）又查毒品安非他命因物稀價昂，取得不易，且為政府嚴予查緝取締之違禁物，
      而非法販賣毒品之刑責甚重，是以非法販賣毒品者果無利可圖，衡情自無甘冒
      被查緝法辦之危險，而無端平價供應他人，至為顯然，堪認本件被告二人販入
      毒品安非他命之價格，必較販出之價格低廉，或以同一價格而減少安非他命之
      份量，而有從中賺取差額利潤圖利之意圖或事實，此應屬合理且不違背社會通
      常經驗之理性判斷，因之，被告二人有營利意圖，應堪認定。
    綜上所述，參互印證，故被告二人上開所辯，顯係事後卸責之詞，不足採信。其
    等事證甚為明確，犯行均洵堪認定。
二、按安非他命藥物（包括甲基安非他命）業經行政院衛生署於七十九年十月九日以
    衛署藥字第九○四一四二號公告將之列入麻醉藥品管理條例第二條第四款所稱之
    「化學合成類麻醉藥品」管理，並自同年月十一日起生效，依該條例第十三條之
    規定，不得非法持有、販賣及吸用。雖被告甲○○非法販賣安非他命行為後，肅
    清煙毒條例於八十六年十月三十日，修正為毒品危害防制條例，將安非他命改列
    為該條例第二條所定之第二級毒品管理不得施用、販賣，並於八十七年五月二十
    日公布，同月二十二日施行，其非法販賣者，同條例第四條第二項又有處罰規定
    ，其法定刑為無期徒刑或七年以上有期徒刑，得併科七百萬元以下罰金。惟比較
    上開二條例有關販賣罪之法定刑，仍以麻醉藥品管理條例所定之刑有利被告，自
    應依刑法第二條第一項但書規定，依麻醉藥品管理條例處斷。核被告甲○○之所
    為係犯裁判前麻醉藥品管理條例第十三條之一第二項第一款之罪。又按現行刑法
    從新從輕原則，認為行為後法律有變更時，原則上應適用裁判時之新法科處；惟
    如行為時之舊法較判時之新法為輕時，則例外地適用行為時之輕法科處，故規定
    ：「行為後法律有變更者，適用裁判時之法律。但裁判前之法律有利於行為人者
    ，適用最有利於行為人之法律。」由於法律之適用應顧及法律之整體性，不可割
    裂而分別適用有利於行為人之條文，故此依原則適用新法，則應全部從新。反之
    ，若依例外而適用舊法時，則應全部從舊。不得部分從新，部分又從舊，而紊亂
    法條之系統，而毒品危害防制條例於八十七年五月二十日總統令修正公布，被告
    乙○○連續販安非他命既祇以一罪論，而其中最後一次犯罪行為又係在該條例修
    正公布施行之後，自不發生行為後法律有變更之問題，核被告乙○○所為係犯毒
    品危害防制條例第四條第二項之販賣第二級毒品罪。被告二人間，除乙○○販賣
    安非他命予陳明芳部分外，有犯意聯絡、行為分擔，均應論以共同正犯。檢察官
    起訴意旨認被告甲○○係幫助販賣安非他命，非共同正犯云云，然查甲○○介紹
    他人向乙○○購買安非他命，並負責接聽購買人之電話以換取通緝期間躲藏乙○
    ○店內及免費吸食安非他命之利益，業據甲○○於警偵訊中所自承，其所為顯已
    參與販賣構成要件之一部，且因此而得到財產上之利益，顯係有償行為，自應論
    以販賣安非他命之共同正犯，公訴人前述見解容有誤會，應予更正。被告二人非
    法持有安非他命之低度行為，已為其進而販賣之高度行為所吸收，不復另論。其
    等先後多次販賣安非他命犯行間，時間緊接，犯罪構成要件相同，顯均係基於概
    括之犯意反覆為之，應各依連續犯之規定論以一罪並依依法加重其刑（無期徒刑
    部分不得加重）。又被告乙○○、甲○○共同販賣安非他命予黃淑燕部分及被告
    乙○○販安非他命予陳明芳之移送併辦部分，雖未經公訴人起訴，惟此與起訴部
    分有連續犯裁判上一罪之關係，自為起訴效力所及，本院自得一併予以審理。又
    被告乙○○前於八十五年間，因賭博罪經原審法院判處有期徒刑六月確定，於八
    十六年四月八日執行完畢，另被告甲○○前於八十一年間，因犯麻藥罪，經原審
    法院判處有期徒刑六月確定，於八十二年二月十八日易科罰金執行完畢，有本院
    被告全國前案紀錄表可按，其等於有期徒刑執行完畢五年內，再犯有期徒刑以上
    之罪，均為累犯，各應依法遞加重其刑（無期徒刑部分不得加重）。
三、原審以被告乙○○與甲○○罪證明確，予以論罪科刑，固非無見，惟查：（一）
    原審以上訴人乙○○與甲○○共同連續販賣第二級毒品（安非他命），累犯，依
    毒品危害防制條例第四條第二項之規定，判處甲○○以有期徒刑八年十月，併科
    罰金新台幣三萬元，惟裁判前之法律有利於行為人者，適用最有利於行為人之法
    律。刑法第二條但書定有明文。本件被告甲○○共同販賣安非他命之犯罪時間則
    是在八十六年十二月間起至八十七年一月底止，而毒品危害防制條例係於八十七
    年五月二十日公布施行，毒品危害防制條例未公布施行前，販賣安非他命者，應
    依麻醉藥品管理條例第十三條之一第二項第一款之規定，處五年以上有期徒刑，
    得併科五萬以下罰金予以論罪科刑，毒品危害防制條例公布施行後，則應依該條
    例第四條第二項之規定，處無期徒刑或七年以上有期徒刑，得併科新台幣七百萬
    元以下罰金，比較二者之刑罰規定，顯然麻醉藥品管理條例之規定對被告甲○○
    較為有利，然而原審竟適用對被告甲○○較不利之毒品危害防制條例論罪處刑，
    則原審判決顯有適用法規錯誤之違法。（二）毒品危害防制條例第十九條第一項
    ：「犯同條例第四條至第九條、第十二條、第十三條或第十四條第一項第二項之
    罪者，其供犯罪所用或因犯罪所得之財物均沒收之，如全部或一部不能沒收時，
    追徵其價額或以其財產抵償之。」，其關於追徵其價額之規定，係指供犯罪所用
    或因犯罪所得之原物不能沒收時，始追徵與原物相當之價額而言。本件依原判決
    之認定，被告販賣安非他命所得一萬八千元雖未扣案，但犯罪所得既為現鈔新台
    幣，其沒收自不生追徵其價額之問題，乃原審竟諭知「如全部或一部無法沒收時
    ，應追繳其價額」，尚有未洽。（三）原判決對於被告乙○○、甲○○共同販賣
    安非他命予黃淑燕部分，檢察官並未起訴，原判決併予審判，但未說明此部分何
    以能一併審判之理由，自屬理由不備。（四）移送併辦關於被告乙○○販賣安非
    他命予陳明芳部分，原審未及審理，亦有不當。（五）原判決關於被告二人販賣
    安非他命與綽號「勇仔」、「順仔」、黃淑燕、謝國賓等部分之事實內，既未認
    定被告二人有營利之意圖，理由內避未說明認定其有營利意圖之理由，即有未洽
    。被告二人上訴意旨空言否認犯罪，固無足取，惟原判決既有上述可議之處，自
    應由本院將原判決予以撤銷改判，爰審酌被告二人犯罪之動機、手段、智識程度
    、貪圖營利、販毒品對社會及他人所造成之損害、犯後仍飾詞狡辯毫無悔意之態
    度等一切情狀，分別量處被告如主文第二、三項所示之刑，並就被告乙○○科罰
    金部分，諭知如易服勞役以三百元折算一日之標準。扣案之安非他命一大包（含
    袋重三十四點一一０一公克）、三十三小包（含袋重七十六點一六０六公克）及
    安非他命一大包（含袋重十九點０一二０公克）、大塑膠袋四個內含安非他命殘
    渣（含袋重六點一二九二公克），應依毒品危害防制條例第十八條第一項前段之
規定宣告沒收併銷燬之。又電子磅秤二台、分裝袋六十六個，係被告乙○○所有
    供犯罪所用之物或供犯罪預備之物，其中電子磅秤一台，亦係供共同被告甲○○
    犯罪所用之物，分依同條例第十九條第一項及刑法第三十八條第一項第二款等規
    定宣告沒收。至被告乙○○販賣毒品所得現金計一萬八千元，為犯罪所得之財物
    ，雖未扣案，然不能證明業已費失，併依毒品危害防制條例第十九條第一項之規
    定宣告沒收，如全部或一部不能沒收時，以其財產抵償之。
據上論斷，依刑事訴訟法第三百六十九條第一項前段、第三百六十四條、第二百九十
九條第一項前段、麻醉藥品管理條例第十三條之一第二項、毒品危害防制條例第四條
第二項、第十八條第一項前段、第十九條第一項、刑法第十一條前段、第二十八條、
第五十六條、第四十二條第二項、第四十七條、第三十八條第一項第二款，罰金罰鍰
提高標準條例第二條，判決如主文。
本案經檢察官邱克斌到庭執行職務。
中    華    民    國      九十      年      三     月      二十         日
                                  臺灣高等法院臺南分院刑事第一庭
                                      審判長法官  鄭    文    肅
                                            法官  黃    聰    明
                                            法官  王    浦    傑
右正本證明與原本無異。
如不服本判決，應於判決送達後十日內向本院提出上訴狀，其未敘述理由者並應於提
出上訴狀後十日內向本院補提理由書（應附繕本)。
                                      法院書記官  蔡    振    豐
中    華    民    國      九十      年      三     月      二十七       日
附錄法條：
麻醉藥品管理條例第十三條之一第二項：
違反前條之規定，其屬於第二條第四款之麻醉藥品者，依左列規定處罰：
一、非法輸入、製造、運輸、販賣者，處五年以上有期徒刑，得併科五萬元以下罰金
    。
毒品危害防制條例第四條第二項：製造、運輸、販賣第二級毒品者，處無期徒刑或七
                              年以上有期徒刑，得併科新臺幣七百萬元以下罰金
                              。


司法院資訊處製作；財團法人民間司法改革基金會備份。
